【裁判字號】    96,易,1141
【裁判日期】    970115
【裁判案由】    違反毒品危害防制條例
【裁判全文】
臺灣屏東地方法院刑事判決              96年度易字第1141號
公  訴  人  臺灣屏東地方法院檢察署檢察官
被      告  甲○○
                    （另案羈押在臺灣屏東看守所）
上列被告因違反毒品危害防制條例案件，經檢察官提起公訴（96
年度毒偵字第1401號），本院改以簡式審判程序審理，判決如下
：
    主  文
甲○○連續施用第二級毒品，累犯，處有期徒刑拾月，減為有期
徒刑伍月。又施用第二級毒品，累犯，處有期徒刑拾月，扣案第
二級毒品甲基安非他命壹包（毛重零點貳伍公克）、甲基安非他
命吸食器壹組及玻璃球管壹支均沒收銷燬之。應執行有期徒刑壹
年貳月，扣案第二級毒品甲基安非他命壹包（毛重零點貳伍公克
）、甲基安非他命吸食器壹組及玻璃球管壹支均沒收銷燬之。
    事  實  及  理  由
一、事實：甲○○曾於民國88年間，因施用毒品案件，經本院裁
    定送觀察勒戒後，因認無繼續施用毒品傾向，而於88年2 月
    2 日釋放，並由臺灣屏東地方法院檢察署檢察官以88年偵字
    第501 號為不起訴處分確定。惟於同年間，其又因施用毒品
    案件，經本院裁定送觀察勒戒，嗣因認為有繼續施用傾向，
    檢察官遂向本院聲請裁定送強制戒治獲准，並向本院聲請簡
    易判決處刑。其受強制戒治部分，嗣於88年12月7 日停止戒
    治釋放，並於89年6 月12日期滿未經撤銷停止戒治而執行完
    畢；其受聲請簡易判決處刑部分，則由本院以88年潮簡字第
    174 號判處有期徒刑4 月確定，並於89年8 月14日易科罰金
    執行完畢。然於91年間，其又因施用毒品案件，為臺灣屏東
    地方法院檢察署檢察官向本院聲請裁定送強制戒治獲准（其
    後歷經停止戒治及撤銷停止戒治，迄93年1 月9 日因法律修
    正、停止處分而出所，不能認為已受強制戒治執行完畢），
    並另向本院聲請簡易判決處刑，由本院以92年度潮簡字第76
    號判決判處有期徒刑6 月確定。其另於92年間，再次因施用
    毒品案件，為本院以92年度簡上字第172 號判決判處有期徒
    刑8 月確定。甲○○自93年1 月9 日停止戒治出所後即接續
    受上開2 判決所處刑之執行，迄94年2 月18日縮刑期滿執行
    完畢。惟其不知警惕，旋於94年間，再因施用毒品案件，為
    本院以94年度易字第701 號判決判處有期徒刑10月確定（95
    年3 月20日確定）。其自95年7 月5 日入監服刑，迄96年5
    月1 日縮刑期滿執行完畢。惟其仍未戒除毒癮，竟於前開宣
    告6 月及8 月有期徒刑之刑執行完畢後5 年內，於下列時間
    、地點，施用第二級毒品甲基安非他命：
    (一)甲○○基於施用第二級毒品之概括犯意，於95年4 月9 日
      翌日起3 、4 天內，在其屏東縣東港鎮○○里○○路25之
      34號住處，以將毒品放入玻璃球內燒烤，使汽化後吸食其
      煙霧之方式，連續施用第二級毒品甲基安非他命4 次至5
      次。嗣為警方透過監聽其與買主之毒品交易電話內容而查
      獲。
    (二)其另基於施用第二級毒品之犯意，於96年7 月20日14時許
      ，在同上地點，以相同方式，施用第二級毒品甲基安非他
      命1 次。嗣於同日下午15時20分許，在屏東縣東港鎮○○
      里○○路25之34號其住處內，為警持搜索票搜索扣得其所
      有、預備供自己施用之第二級毒品甲基安非他命1 包（毛
      重0.25公克）、其所有且已供其施用甲基安非他命毒品而
      含有該毒品成分之吸食器1 組及玻璃球管1 支。
二、證據：本件證據除引用起訴書證據欄所列之證據（如附件）
    外，並增加引用被告於本院審理中之自白為證據。
三、按行為後法律有變更者，適用行為時之法律。但行為後之法
    律有利於行為人者，適用最有利於行為人之法律，刑法第2
    條第1 項定有明文。查被告於95年4 月9 日翌日起3 、4 天
    內施用甲基安非他命毒品行為前，刑法即已修正，惟由總統
    以華總一義字第09400014901 號令公布自95年7 月1 日施行
    。因修正後之刑法第2 條第1 項規定，係規範行為後法律變
    更所生新舊法律比較適用之準據法，於刑法修正施行後，應
    適用修正後刑法第2 條第1 項之規定為「從舊從輕」之比較
    。而於比較時，則應併就罪刑有關之共犯、未遂犯、想像競
    合犯、牽連犯、連續犯、結合犯，以及累犯加重、自首減輕
    暨其他法定加減原因（如身分加減）與加減比例等一切情形
    ，本於統一性及整體性原則，綜其全部罪刑之結果而為比較
    （最高法院95年5 月23日刑事庭第8 次會議決議參照）。又
    裁判確定前犯數罪，其中1 罪在新法施行前者，其定應執行
    刑，亦應為新舊法比較（最高法院95年第8 次刑事庭會議決
    議參照）。
    本件所涉法律之變更部分，計有下列數項：
    (一)刑法第56條連續犯之規定：
      按刑法第56條有關連續犯之規定，業於修正後刪除。此項
      刪除雖非犯罪構成要件之變更，但足以影響行為人應受刑
      罰之法律效果。蓋被告連續數行為而犯同一罪名者，依修
      正前之規定，以一罪論，僅加重其刑至二分之一，惟依修
      正後之規定，需分論併罰，故仍屬法律有變更，且依此比
      較結果，顯以適用舊法對被告為有利。
    (二)刑法第47條累犯之規定：
      修正後刑法第47條，已規定犯罪行為人之再犯係出於故意
      者，始有累犯加重之適用。被告再犯本件之罪，係出於故
      意，無論依修正前或修正後之刑法第47條規定（修正後係
      刑法第47條第1 項），均構成累犯，對被告並無有利或不
      利可言，依修正後刑法第2 條第1 項前段規定，應適用行
      為時之刑法第47條規定論處。
    (三)刑法第51條第5 款數罪併罰之規定：
      修正前刑法第51條第5 款規定「數罪併罰，宣告多數有期
      徒刑者，於各刑中之最長期以上，各刑合併之刑期以下，
      定其刑期。但不得逾20年」，修正後則為「宣告多數有期
      徒刑者，於各刑中之最長期以上，各刑合併之刑期以下，
      定其刑期。但不得逾30年」，是經比較新舊法結果，修正
      後規定顯較不利於被告，是本件減刑後，仍應適用修正前
      刑法第51條第5 款規定，定其應執行之刑。
    (四)經綜合比較新舊刑法之規定後可知，修正後之刑法規定並
      未有利於被告，依刑法第2 條第1 項前段規定，仍應適用
      被告行為時之法律規定處斷，合先敘明。
四、按甲基安非他命為第二級毒品，毒品危害防制條例第2 條第
    2 項第2 款定有明文。被告甲○○前於89年間，因施用毒品
    受強制戒治執行完畢釋放後5 年內，旋又施用毒品而受有期
    徒刑之宣告及執行，復於徒刑執行完畢後未滿5 年內，再度
    施用甲基安非他命毒品，每次執行完畢後，再施用毒品之時
    間間隔均未逾5 年，致未產生遮斷效，不足以遮斷其施用毒
    品之毒癮，故不可比照「初犯」，以保安處分代替刑事訴追
    之程序（最高法院96年度台非字第256 號判決參照）。核其
    所為，係犯毒品危害防制條例第10條第2 項之施用第二級毒
    品罪。被告持有甲基安非他命毒品之行為應為施用之高度行
    為所吸收，不另論罪。前揭犯罪事實(一)部分，被告先後多次
    施用第二級毒品之行為，時間緊接，所犯罪名相同，顯係基
    於概括犯意反覆為之，為連續犯，應依修正前刑法第56條之
    規定以一罪論，並加重其刑。犯罪事實(一)與(二)部分，均為滿
    足各該次之毒癮，犯意各別，且犯罪時間相差甚遠，應分論
    併罰（最高法院96年度第9 次刑庭會議決議參照）。被告前
    有如前事實欄所示之科刑及執行情形，有臺灣高等法院被告
    前案紀錄表附卷足憑，其於刑之執行完畢後5 年內再犯本件
    有期徒刑之2 罪，均為累犯，均應依法加重其刑。爰審酌被
    告之智識程度，本件犯罪之動機、手段，施用之次數，前有
    多次違反毒品危害防制條例之犯罪前科，素行非佳，曾因施
    用毒品而受觀察勒戒、強制戒治及徒刑之執行，仍無法自我
    克制而再次施用毒品，可見其毒癮已深，戒毒意志薄弱，惟
    其於偵、審程序中均坦承犯行，態度尚稱良好等一切情狀，
    量處如主文所示之刑，並就犯罪事實(一)之部分依中華民國96
    年罪犯減刑條例減刑後，定其應執行之刑，以資懲儆。扣案
    之甲基安非他命1 包（毛重0.25公克）為查獲之毒品，其包
    裝袋1 包、甲基安非他命吸食器1 組及玻璃球管1 支，衡情
    均已沾黏毒品，難以析離，故應將其整體視為甲基安非他命
    毒品，併依毒品危害防制條例第18條第1 項之規定諭知沒收
    銷燬。
據上論斷，應依刑事訴訟法第284 條之1 、第273 條之1 第1 項
、第299 條第1 項前段、第310 條之2 ，毒品危害防制條例第10
條第2 項、第18條第1 項前段，刑法第11條，第2 條第1 項前段
，修正前刑法第56條、第47條，刑法第47條第1 項、第51條第5
款，中華民國96年罪犯減刑條例第2 條第1 項第3 款、第7 條，
判決如主文。
中    華    民    國    97    年    1     月    15    日
                  刑事第四庭    法  官  王以齊
以上正本證明與原本無異。
如不服本判決應於收受本判決送達後十日內向本院提出上訴書狀，
其未敘述上訴理由者，並得於提起上訴後十日內向本院補提理由
書狀（均須按他造當事人之人數附繕本）「切勿逕送上級法院」
中    華    民    國    97    年    1     月    17    日
                                書記官  蔡進吉
附錄本判決論罪科刑法條：
毒品危害防制條例第10條第2 項
施用第二級毒品者，處3 年以下有期徒刑。


司法院資訊處製作；財團法人民間司法改革基金會備份。
